【裁判字號】    95,中交簡上,837
【裁判日期】    951229
【裁判案由】    過失傷害
【裁判全文】
台灣台中地方法院刑事判決         95年度中交簡上字第837號
上  訴  人
即  被  告  乙○○
上列上訴人即被告因過失傷害案件，不服本院台中簡易庭95年度
中交簡字第1580號中華民國95年9月28日第一審判決（聲請簡易
判決處刑書案號：台灣台中地方法院檢察署95年度偵字第18279
號），提起上訴，本院管轄之第二審合議庭判決如下：
    主  文
上訴駁回。
    事  實
一、乙○○於民國（下同）九十五年二月二日中午十二時許，駕
    駛車牌號碼○六六八－ＨＰ號自用小客車，沿臺中市西屯區
    ○○○路三段由東大路往玉門路方向行駛，於行至台中港路
    慢車道路燈一七六號之交岔路口時，理應注意汽車行駛至交
    岔路口右轉彎時，應距交岔路口三十公尺前顯示方向燈或手
    勢，駛至路口後再行右轉，而依當時情形，又無不能注意之
    情事，竟疏於注意，於行經上開交岔路口前，未預先顯示右
    方向燈而減速煞車，適同向後方有由丙○○駕騎之車號Ｊ七
    Ｍ－七七九號機車搭載丁○○，亦疏未注意汽車在同一車道
    行駛時，除擬超越前車外，後車與前車之間應保持隨時可以
    煞停之距離及汽車行駛時，駕駛人應注意車前狀況，並隨時
    採取必要之安全措施之規定，行駛至該路口，閃避不及所駕
    駛機車之右前方追撞乙○○駕駛之上開車輛之左後方，致丙
    ○○人車倒地，受有右側小腿裂傷等傷害。而乙○○於肇事
    後，在有偵查權限之人知悉犯罪人之前，隨即報警，並主動
    向到場處理事故之員警邱偉舜陳明自己係肇事者，自首接受
    裁判。
二、案經丙○○訴請台灣台中地方法院檢察署檢察官偵查後聲請
    以簡易判決處刑。
    理  由
一、訊據上訴人即被告乙○○對於上揭時地發生車禍，致告訴人
    丙○○受有本案之傷害之事實固坦承不諱，然矢口否認有何
    前揭過失傷害之犯行，辯稱：伊沒有過失，伊認為伊一點過
    失也沒有，伊要右轉有打方向燈，伊在右邊讓出一條路可以
    讓機車通過，等安全時伊才右轉，係因告訴人丙○○車速過
    快，以致造成車禍云云。惟查上揭事實，業據告訴人丙○○
    指訴及證人丁○○證述綦詳在卷，互核所供情節相符，並有
    道路交通事故現場圖、調查報告表（一）、（二）、現場照
    片、診斷證明書、談話紀錄表等附卷可稽。再本件肇事原因
    經臺灣省臺中市區車輛行車事鑑定委員會鑑定結果，認定告
    訴人丙○○駕駛重機車疏未與前車保持安全距離，未注意車
    前狀況追撞前方車輛，為肇事主因；被告乙○○駕駛自用小
    客車於交岔路口擬右轉彎時未預先顯示右方向燈而減速煞車
    ，為肇事次因，此有該委員會九十五年四月二十六日鑑定意
    見書一份在卷可參。按車輛行駛至交岔路口右轉彎時，應距
    交岔路口三十公尺前顯示方向燈或手勢，駛至路口後再行右
    轉，道路交通安全規則第一百零二條第一項第三款訂有明文
    。被告乙○○駕車自應注意上述情事，且依當時路狀，又無
    不能注意之情形，竟疏不注意為之，以致肇事，致人受傷，
    被告乙○○顯有過失，雖告訴人丙○○亦疏未注意，駕駛重
    機車未與前車保持安全距離，未注意車前狀況追撞前方車輛
    ，亦與有過失，但被告乙○○仍難辭過失之責，故被告過失
    行為與告訴人之傷害間，具有相當因果關係。雖本件車禍其
    後再經送台灣省車輛行車事故覆議鑑定委員會覆議結果，認
    定：「告訴人丙○○駕駛重機車未注意車前狀況，與前車保
    持安全距離追撞前車，為肇事原因；被告乙○○則無肇事因
    素。」，有該委員會九十五年十月二十日覆議意見書一份在
    卷可考。惟該覆議意見書未附任何積極事證即為論斷肇事原
    因，顯難資信服；亦未斟酌被告乙○○於偵查中所供稱，其
    要右轉有打方向燈，其在右邊讓出一條路可以讓機車通過，
    其被撞到時看照後鏡沒有看見東西，再踩煞車．．．．，其
    要右轉停下來（見台灣台中地方法院檢察署九十五年度他字
    第四九一七號卷第二十五頁）；及被告乙○○在臺灣省臺中
    市區車輛行車事鑑定委員會鑑定時所陳述稱：因路角有停車
    ，故其要往前一點才能右轉過去，當時有打方向燈，速度放
    慢正準備右轉時即被撞上（見台灣台中地方法院檢察署九十
    五年度他字第四九一七號卷第五頁），暨依道路交通事故現
    場圖繪示，肇事處位在快慢車道間設有劃分島之慢車道上，
    慢車道寬七點二公尺，被告所駕自用小客車尚與車道線呈平
    行向，停止於慢車道偏左側（車左側左距路邊一點五公尺）
    ，已逾「往東海大學實習牧場」交岔路口右轉彎之行駛路線
    ，亦有肇事現場相片在卷可稽，被告所駕自用小客車已逾正
    常右轉彎路徑後，車頭尚呈「平行向」、「在慢車道偏左側
    」，研判被告所駕自用小客車係臨時決定右轉彎而猝然減速
    煞車，應未事先顯示右方向燈；肇事現場相片顯示被告所駕
    自用小客車右方向燈並未顯示，及超越右轉彎「往東海大學
    實習牧場」交岔路口等等跡證，驟下結論，應有不洽之處，
    本院自無從憑採，顯難採為對被告有利事實認定之依據。另
    雖證人甲○○到庭結證附和被告所辯，被告於警詢及偵查中
    均未提出該證人為證，於本院審理中始予提出，其證言顯係
    臨訟勾串迴護被告之詞，委無足取，自亦難採為對被告有利
    事實認定之證據。是綜據上述，被告乙○○空言否認，所辯
    無非臨訟畏罪飾卸之詞，要無足採，事證已臻明確，被告乙
    ○○犯行洵堪認定。
二、核被告乙○○所為，係犯刑法第二百八十四條第一項前段之
    過失傷害罪。且被告於肇事後，留於現場向到場處理之員警
    邱偉舜陳明自己係肇事者，有該員警製作之台中市○○○道
    路交通事故肇事人自首情形紀錄表一份（九十五年度他字第
    四九一七號卷第十五頁）在卷可參，其對於未發覺之罪自首
    而接受裁判，應依修正前刑法第六十二條前段之規定，減輕
    其刑（按被告行為後，刑法第六十二條業於九十四年二月二
    日修正公布，並於九十五年七月一日施行。修正前刑法第六
    十二條規定：「對於未發覺之罪自首而受裁判者，減輕其刑
    。但有特別規定者，依其規定。」與修正後同條規定「得減
    輕其刑」不同，比較新舊法適用之結果，新法並無較有利於
    被告之情形，故依刑法第二條第一項前段規定，自應適用行
    為時即修正前之刑法第六十二條規定）。查被告犯罪時刑法
    第四十一條第一項前段規定：「犯最重本刑為五年以下有期
    徒刑以下之刑之罪，而受六個月以下有期徒刑或拘役之宣告
    ，因身體、教育、職業、家庭之關係或其他正當事由，執行
    顯有困難者，得以一元以上三元以下折算一日，易科罰金。
    」，又被告行為時之易科罰金折算標準，修正前罰金罰鍰提
    高標準條例第二條（現已刪除）規定，就其原定數額提高為
    一百倍折算一日，則本件被告行為時之易科罰金折算標準，
    最高應以銀元三百元折算一日，經折算為新臺幣後，應以新
    臺幣九百元折算為一日。惟九十五年七月一日修正公布施行
    之刑法第四十一條第一項前段則規定：「犯最重本刑為五年
    以下有期徒刑以下之刑之罪，而受六個月以下有期徒刑或拘
    役之宣告者，得以新臺幣一千元、二千元或三千元折算一日
    ，易科罰金。」比較修正前後之易科罰金折算標準，以九十
    五年七月一日修正公布施行前之規定，較有利於被告，則應
    依刑法第二條第一項前段，適用修正前刑法第四十一條第一
    項前段之規定，定其折算標準。原審因而適用刑法第二條第
    一項前段、第二百八十四條第一項前段、修正前刑法第四十
    一條第一項前段、第六十二條前段，罰金罰鍰提高標準條例
    第一條前段、修正前罰金罰鍰提高標準條例第二條，現行法
    規所定貨幣單位折算新台幣條例第二條之規定，並審酌被告
    因前開過失肇事，因而造成他人受傷，其違規之程度，兼衡
    及被告素行，其過失之程度係屬次要過失、所生危害、肇事
    後之態度及未能與告訴人達成和解（是不宜宣告緩刑）等一
    切情狀，逕以簡易判決，量處拘役五十日，如易科罰金，以
    銀元三百元即新臺幣九百元折算壹日，經核其認事用法，均
    無違誤，量刑亦屬適當。被告上訴意旨，指其一點過失也沒
    有，其並無前揭過失傷害之犯行云云，而指摘原判決不當，
    顯無理由，應予駁回。
據上論斷，應依刑事訴訟法四百五十五條之一第三項、第三百六
十八條，判決如主文。
中    華    民    國    95    年    12    月    29    日
                  刑事第八庭    審判長法  官  朱光國
                                      法  官  洪堯讚
                                      法  官  洪俊誠
以上正本證明與原本無異。
不得上訴。
                                      書記官  蕭榮峰
中    華    民    國    95    年    12    月    29    日
附錄論罪科刑實體法條文：
刑法第284條：
因過失傷害人者，處6月以下有期徒刑、拘役或5百元以下罰金，
致重傷者，處 1 年以下有期徒刑、拘役或 5 百元以下罰金。
(罰金部份業經提高十倍為5千元)
從事業務之人，因業務上之過失傷害人者，處1年以下有期徒刑
、拘役或1千元以下罰金，致重傷者，處3年以下有期徒刑、拘役
或2千元以下罰金。
(罰金部份業經提高十倍為2萬元)


司法院資訊處製作；財團法人民間司法改革基金會備份。
